【裁判字號】    98,訴,1041
【裁判日期】    980521
【裁判案由】    毒品危害防制條例
【裁判全文】
臺灣板橋地方法院刑事判決              98年度訴字第1041號
公  訴  人  臺灣板橋地方法院檢察署檢察官
被      告  甲○○
                    （現另案於臺灣臺北監獄臺北分監執行）
上列被告因違反毒品危害防制條例案件，經檢察官提起公訴（98
年度毒偵字第1014號），本院判決如下：
    主  文
甲○○施用第一級毒品，處有期徒刑柒月。扣案之海洛因（驗餘
淨重零點伍參零零公克），沒收銷燬之；扣案包裝上開海洛因之
外包裝袋壹個、電子磅秤壹台，均沒收之。又施用第二級毒品，
處有期徒刑肆月。扣案之甲基安非他命（驗餘淨重零點肆捌柒柒
公克），沒收銷燬之；扣案包裝上開甲基安非他命之外包裝袋貳
個、吸食器壹組、吸食器壹支、電子磅秤壹台，均沒收之。應執
行有期徒刑拾月；扣案之海洛因（驗餘淨重零點伍參零零公克）
、甲基安非他命 (驗餘淨重零點肆捌柒柒公克)， 均沒收銷燬之
；扣案包裝上開海洛因之外包裝袋壹個、包裝上開甲基安非他命
之外包裝袋貳個、吸食器壹組、吸食器壹支、電子磅秤壹台，均
沒收之。
    事  實
一、甲○○前因施用毒品案件，經本院以94年度毒聲字第1737號
    裁定送觀察、勒戒後，認無繼續施用毒品之傾向，於民國94
    年12月7 日觀察、勒戒執行完畢釋放，並由臺灣板橋地方法
    院檢察署檢察官以94年度毒偵字第6204、7173號為不起訴處
    分確定。詎仍不知悔改，復基於施用第一級毒品海洛因之犯
    意，於上開觀察、勒戒執行完畢釋放後5 年內之98年1 月22
    日下午5 時40分許為警採尿前回溯26小時內某時，在臺北縣
    三重市○○街93之5 號5 樓住處內，以將第一級毒品海洛因
    摻入香菸點火吸食之方式，施用第一級毒品海洛因1 次。另
    基於施用第二級毒品甲基安非他命之犯意，於98年1 月22日
    下午5 時40分許為警採尿前回溯96小時內某時，在上址，以
    將第二級毒品甲基安非他命放置於吸食器上燒烤吸取其濃煙
    之方式，施用第二級毒品甲基安非他命1 次。嗣於98年1 月
    22日下午1 時許，在臺北縣三重市○○街93之5 號前，因形
    跡可疑為警攔檢盤查，並扣得其所有之海洛因1 包（驗前淨
    重0.5330公克，取樣0.0030公克，驗餘淨重0.5300公克），
    甲○○復自行帶同警方前往上址住處取出其所有之甲基安非
    他命2 包（驗前淨重0.4880公克，取樣0.0003公克，驗餘淨
    重0.4877公克）、吸食器1 組、吸食器1 支、電子磅秤1 台
    ，後經甲○○同意採尿送驗，呈嗎啡及安非他命類陽性反應
    ，始查悉上情。
二、案經臺北市政府警察局報請臺灣板橋地方法院檢察署檢察官
    偵查起訴。
    理  由
一、上揭犯罪事實，業經被告甲○○於本院審理中坦承不諱，並
    有海洛因1 包、甲基安非他命2 包、吸食器1 組、吸食器1
    支、電子磅秤1 台扣案可資佐證；而被告經警於98年1 月22
    日下午5 時40分許採集其尿液檢體送驗結果，呈嗎啡及安非
    他命類陽性反應一情，亦有臺北市政府警察局偵辦毒品案件
    尿液檢體委驗單、臺灣尖端先進生技醫藥股份有限公司98年
    2 月11日濫用藥物檢驗報告各1 紙附卷可參，被告雖對其施
    用第一、二級毒品海洛因、甲基安非他命之時間已無記憶，
    惟按海洛因經注射或吸入人體後，約百分之80於24小時內自
    尿中排出，一般而言，尿液中能否驗出嗎啡陽性反應與其投
    與量、投與途徑、採尿時間、個人體質及檢測方法之靈敏度
    有關，國外曾有文獻報導注射6 毫克之海洛因鹽酸鹽，其代
    謝物嗎啡之平均可檢出時限約為26小時，業經行政院衛生署
    藥物食品檢驗局於81年9 月8 日以藥檢壹字第8114885 號函
    述綦詳，另甲基安非他命經口服投與後約百分之70於24小時
    內自尿中排出，約百分之90於96小時內自尿中排出，由於甲
    基安非他命成分之檢出與其投與方式、投與量、個人體質、
    採尿時間與檢測儀器之精密度等諸多因素有關，因此僅憑尿
    液中呈安非他命陽性反應，並無法確實推算吸食時間距採集
    時間之長短，惟依上述資料推斷，最長可能不會超過4 日，
    亦經行政院衛生署藥物食品檢驗局81年2 月8 日（81）藥檢
    一字第001156號函示明確，再參諸海洛因係由嗎啡經化學合
    成之半人工合成品，其毒性倍於嗎啡，其施打或吸食後經人
    體代謝作用而分解成毒性較低之嗎啡，而於尿液中被檢測出
    ，故吸食或施打海洛因或嗎啡在尿液中均以嗎啡形態被檢測
    出，此為本院職務上已知之事實，並經行政院衛生署藥物食
    品檢驗局上揭函文敘明，復觀以目前一般常見施用之毒品皆
    係海洛因，甚少或甚至未見有施用鴉片或嗎啡者之常情，是
    被告上開所採尿液送驗結果既有嗎啡及安非他命類陽性反應
    ，應可認定本件被告施用第一、二級毒品海洛因、甲基安非
    他命之時間係在被告於98年1 月22日下午5 時40分許為警採
    尿前回溯26小時及96小時內某時點，附予敘明。另警方於98
    年1 月22日查獲之米白色粉末1 包經送鑑定結果，驗前淨重
    0.5330公克，取樣0.0030公克，驗餘淨重0.5300公克，檢出
    第一級毒品海洛因成分，查獲之米白色透明結晶及結晶塊2
    包經送鑑定結果，驗前淨重0.4880公克，取樣0.0003公克，
    驗餘淨重0.4877公克，均檢出第二級毒品甲基安非他命成分
    ，亦有交通部民用航空局航空醫務中心98年2 月11日航藥鑑
    字第0980504 號毒品鑑定書1 份在卷可佐，足認被告之自白
    與事實相符，洵堪採為認定事實之依據。事證明確，被告犯
    行已堪認定。此外，被告前因施用毒品案件，經本院以94年
    度毒聲字第1737號裁定送觀察、勒戒後，認無繼續施用毒品
    之傾向，於94年12月7 日觀察、勒戒執行完畢釋放，並由臺
    灣板橋地方法院檢察署檢察官以94年度毒偵字第6204、7173
    號為不起訴處分確定等情，復有臺灣高等法院被告前案紀錄
    表1 份在卷可考，被告於上開觀察、勒戒執行完畢釋放後，
    5 年內再犯本件施用毒品犯行，均應依法論科。
二、核被告甲○○所為，係犯毒品危害防制條例第10條第1 項之
    施用第一級毒品罪及同條例第10條第2 項之施用第二級毒品
    罪。其施用第一級毒品海洛因前後持有第一級毒品海洛因之
    低度行為，及施用第二級毒品甲基安非他命前後持有第二級
    毒品甲基安非他命之低度行為，應分別為施用之高度行為所
    吸收，均不另論罪。又被告所犯前開施用第一級毒品及施用
    第二級毒品二罪間，犯意各別，罪名互殊，應予分論併罰。
    爰審酌被告前已因施用毒品案件經送觀察、勒戒，仍不能戒
    除毒癮，再次漠視法令禁制而犯本罪，顯見其戒除毒癮之意
    志薄弱，惟念其犯後坦承犯行，態度尚佳，且施用毒品所生
    危害，實以自戕身心健康為主，對於他人生命、身體、財產
    等法益，尚無明顯而重大之實害等一切情狀，分別量處如主
    文所示之刑，並定其應執行刑，以示懲儆。另扣案之海洛因
    （驗餘淨重0.5300公克）、甲基安非他命 (驗餘淨重0.4877
    公克)， 屬查獲之第一、二級毒品，不問屬於犯人與否，均
    應依毒品危害防制條例第18條第1 項前段之規定，併予宣告
    沒收銷燬之；而扣案之包裝上開海洛因之外包裝袋1 個，係
    被告所有，供本件施用第一級毒品犯罪所用之物，扣案包裝
    上開甲基安非他命之外包裝袋2 個、吸食器1 組、吸食器1
    支，則係被告所有，供本件施用第二級毒品犯罪所用之物，
    扣案之電子磅秤1 台，則係被告所有，供本件施用第一、二
    級毒品犯罪所用之物，業經被告供承在卷，爰均依刑法第38
    條第1 項第2 款併予宣告沒收之。至扣案之分裝袋90個，業
    經被告否認為其所有，又無積極證據足證與本案有涉，自無
    庸併予宣告沒收或沒收銷燬之，附此敘明。
據上論斷，應依刑事訴訟法第299 條第1 項前段，毒品危害防制
條例第10條第1 項、第2 項、第18條第1 項前段，刑法第11條、
第51條第5 款、第38條第1 項第2 款，判決如主文。
本案經檢察官李巧菱到庭執行職務。
中    華    民    國    98    年    5     月    21    日
                  刑事第十二庭  審判長法  官  白光華
                                      法  官  楊志雄
                                      法  官  曾淑娟
上列正本證明與原本無異。
如不服本判決，應於判決送達後10日內敘明上訴理由，向本院提
出上訴狀 (應附繕本) ，上訴於臺灣高等法院。其未敘述上訴理
由者，應於上訴期間屆滿後20日內向本院補提理由書「切勿逕送
上級法院」。
                                      書記官  謝雪紅
中    華    民    國    98    年    5     月    21    日
附錄本案論罪科刑法條全文：
毒品危害防制條例第10條
施用第一級毒品者，處6 月以上5 年以下有期徒刑。
施用第二級毒品者，處3 年以下有期徒刑。


司法院資訊處製作；財團法人民間司法改革基金會備份。
